【裁判字號】    98,交聲,1057
【裁判日期】    980804
【裁判案由】    交管條例聲異
【裁判全文】
臺灣板橋地方法院交通事件裁定      98年度交聲字第1057號
原處分機關  交通部公路總局嘉義區監理所
異  議  人
即受處分人  甲○○
上列異議人即受處分人因違反道路交通管理處罰條例案件，對於
交通部公路總局嘉義區監理所於民國九十八年四月二十四日所為
之嘉監裁字第裁七０－Ｃ00000000號裁決處分，聲明異
議，本院裁定如下：
    主  文
異議駁回。
    理  由
一、原處分意旨略以：本件異議人即受處分人甲○○於民國九十
    八年四月五日十時二十分許，騎乘車牌號碼ＬＮ九－一七六
    號重型機車，行經臺北縣三重市○○路○段與自強路三段路
    口時，因有「駕車行經有燈光號誌管制之交岔路口闖紅燈」
    之違規情事，為臺北縣政府警察局三重分局永福派出所員警
    當場攔停舉發。嗣經異議人申訴，原處分機關函查結果，認
    異議人確有前述之違規事實，爰依道路交通管理處罰條例第
    五十三條第一項、第六十三條第一項第三款（裁決書漏載第
    三款）規定，裁處受處分人罰鍰新臺幣一千八百元，並記違
    規點數三點。
二、聲明異議意旨略以：伊於九十八年四月五日上午十時許，騎
    乘車牌號碼ＬＮ九－一七六號重型機車，行經臺北縣三重市
    ○○路與三和路口時，因為原本要直行，所以在號誌燈轉黃
    燈時，伊未強行通過，而是把機車靠右停（於本院訊問時更
    正為靠左停），等待綠燈亮起；不料當伊停車時，旁邊二位
    制服員警卻向伊召手，並要伊出示證件，伊不以為意，配合
    員警之執勤，怎知卻被以「闖紅燈」為由，開了交通違規罰
    單。伊不知道員警對伊開單是否跟伊一直坐在車上受檢（因
    為伊有小兒麻痺，上下機車不方便），讓員警感到不受尊重
    有關；但伊確實只是遇黃燈靠邊停車而已，並沒有硬闖紅燈
    的事實，舉發單上之記載與實際情況不符，且出入甚大，為
    此不服，依法聲明異議，請求撤銷原處分云云。
三、按汽車駕駛人，行經有燈光號誌管制之交岔路口闖紅燈者，
    處新臺幣一千八百元以上五千四百元以下罰鍰；又汽車駕駛
    人有第五十三條情形者，並記違規點數三點。道路交通管理
    處罰條例第五十三條第一項及第六十三條第一項第三款分別
    定有明文。
四、本件異議人於九十八年四月五日十時二十分許，騎乘車牌號
    碼ＬＮ九－一七六號重型機車，行經臺北縣三重市○○路○
    段與自強路三段路口時，因有「紅燈左轉」之違規行為，經
    臺北縣政府警察局三重分局永福派出所員警當場攔停掣單舉
    發之事實，有臺北縣政府警察局北縣警交大字第Ｃ0000
    0000號舉發違反道路交通管理事件通知單影本、臺北縣
    政府警察局三重分局九十八年四月二十二日北縣警重交申字
    第０九八００一九０五七號函各一紙在卷可考。異議人雖以
    前揭情詞置辯，然按燈光號誌之違反，其所需之舉證狀態稍
    縱即逝，除設有感應照相之路口外，事後無法還原現場狀態
    ，職是，舉發當時現場之值勤員警即屬交通案件之重要證人
    。經查：證人即本件舉發員警乙○○於本院調查時具結證稱
    ：「本件交通違規是由我所舉發的。當天我騎機車執行巡邏
    勤務，在三重市○○路○段與自強路三段路口時，我在該處
    停等紅燈，等綠燈通行，我是走在三和路四段，蘆洲往三重
    方向，當綠燈亮時，我就啟動我的機車，我從後照鏡看到有
    一輛機車停在上開路口的自強路上，他的行經方向是紅燈，
    我騎到路口一半時，我從後照鏡看到該車原先是停在我在庭
    呈照片上以藍筆所繪製的小圈圈處，依我所繪製的箭頭方向
    前進，改停到我所繪製的大圈圈處，我就將機車回頭在大圈
    圈處把異議人攔停下來。依規定紅燈亮起時，車輛不能通行
    ，不能跨越任何車道，因為異議人是左轉，所以我就以闖紅
    燈來告發。至於異議人所稱當時是因遇黃燈而將機車靠邊等
    候綠燈，是不正確的；因為如果他是在黃燈狀態下轉到對向
    車道的話，他本身會很危險，因為對向車輛是通行的，他根
    本不可能到對向去；況且我必須綠燈通過後才有辦法從後照
    鏡看到他，如果他是黃燈轉過來的，那我的方向不就是闖紅
    燈了」等語（參本院九十八年六月一日訊問筆錄），並有證
    人庭呈之路口照片四幀附卷可稽。衡以證人乙○○與異議人
    間素昧平生且無怨隙，當無胡亂指摘反自陷偽證罪責之理，
    且本院復查無證人有何捏造事實違法取締之情形，是足認證
    人乙○○上開證詞堪予採信。再者，異議人於本院訊問時亦
    稱：「我是走自強路，如警察所稱的行車方向，也就是警察
    庭呈照片上大卡車的方向。警察所述關於我穿越路口的方式
    是沒有錯的」等語（參本院九十八年六月一日訊問筆錄），
    核與證人前開證詞相符，從而，本件違規事證明確，堪認異
    議人於前開時、地確有闖紅燈之違規事實，應無疑義。至異
    議人雖辯稱伊是因為怕停在原先停等紅燈處會有危險，所以
    才平行穿越路口至本件攔停處等綠燈再通行云云，惟查道路
    主管機關有得於法令授權範圍內，基於權責對於各項行政措
    施包括道路設計、交通號誌、標誌、標線之設置與更動等事
    項，為具體裁量、規劃，俾達到道路使用效能、維持交通秩
    序及保障道路使用人往來便利與安全之行政目的，且隨時檢
    討，適時加以修正之權限，本非法院所得置喙；而人民對於
    道路使用之規劃雖得加以建議，惟於依法變更前，人民即有
    遵守之義務，尚不得以其主觀因素或價值判斷，逕認其規劃
    不當，而恣意決定遵守與否，否則將使行車秩序紊亂，嚴重
    危及道路交通秩序及用路人之權益，自不待言。是異議人上
    開所辯，自不足採。
五、綜上所述，原處分機關以異議人有「駕車行經有燈光號誌管
    制之交岔路口闖紅燈」之違規事實，據以援引上開道路交通
    管理處罰條例之規定，分別裁處異議人罰鍰新臺幣一千八百
    元，並記違規點數三點，核無不當。本件異議為無理由，應
    予駁回。
據上論斷，應依道路交通案件處理辦法第十九條，裁定如主文。
中    華    民    國    98    年    8     月    4     日
                      交通法庭  法  官  王士珮
以上正本證明與原本無異
如不服本裁定應於送達後5 日內向本院提出抗告狀
                                書記官  郭晉良
中    華    民    國    98    年    8     月    4     日


司法院資訊處製作；財團法人民間司法改革基金會備份。
